【裁判字號】    89,易,1867
【裁判日期】    890605
【裁判案由】    違反槍砲彈藥刀械管制條例
【裁判全文】
臺灣高雄地方法院刑事判決                        八十九年度易字第一八六七號
    公  訴  人  臺灣高雄地方法院檢察署檢察官
    被      告  戊○○
    被      告  丙○○
    被      告  乙○○
    被      告  丁○○
    被      告  甲○○
右列被告等因違反槍砲彈藥刀械管制條例案件，經檢察官提起公訴（八十八年度偵字
第二六三四七號），本院判決如左：
    主  文
戊○○未經許可於夜間攜帶刀械，處有期徒刑月，如易科罰金，以佰元折算壹日
，緩刑貳年。武士刀壹把，沒收。
丙○○、乙○○、丁○○、甲○○均無罪。
    事  實
一、戊○○為供砍草之用，於民國八十五年間某日，未經許可，在高雄縣甲仙鄉關山
    村七鄰嘉雲巷三號之一住處，製造經中央主管機關公告查禁之武士刀一把，並將
    之以黑色盒子包裝，放置在車牌號碼ＸＯ─一六七五號自用小客車之後座腳踏板
    上，而於八十八年十月二十六日一時許之夜間，駕駛前開小客車帶該武士刀，
    在高雄市○○區○○路、民族路口鼎新公園附近，為警臨檢查獲，並自車中扣得
    該武士刀一把。
二、案經高雄市政府警察局新興分局移送臺灣高雄地方法院檢察署檢察官偵查起訴。
    理  由
壹、有罪部分：
  一、右揭事實，業據被告戊○○自白不諱，且扣案刀械經送高雄市政府警察局鑑定
      結果，係屬槍砲彈藥刀械管制條例所列管之武士刀，有該局八十九年五月十二
      日八九高市警保字第二三八一六號函暨照片一幀附卷可稽，足認被告戊○○之
      自白與事實相符，應屬可信。是本件事證已明，被告戊○○前開犯行堪以認定
      。
  二、查槍砲彈藥刀械管制條例已於八十六年十一月二十四日修正公布，被告戊○○
      於八十五年間製造武士刀之行為，依新舊法比較，原應適用較有利之修正前槍
      砲彈藥刀械管制條例第十一條第一項，而其持有之低度行為，原亦應為製造之
      高度行為所吸收，惟其持有之行為既繼續至八十六年十一月二十四日後，自應
      僅就其持有之行為，適用修正後之法律論罪科刑。核被告戊○○右揭所為，係
      犯槍砲彈藥刀械管制條例第十五條第一款之罪，公訴人認同時犯同條第二款、
      第三款之罪，惟因被告戊○○與同案被告丙○○、乙○○、丁○○、甲○○並
      無共犯關係（詳如後述），且本件武士刀係放置在自用小客車內，已如前述，
      自非屬在公共場所或公眾得出入之場所，公訴人所認尚有誤會。爰審酌被告戊○○不思以合法方式，取得砍草工具，竟以製造管制刀械達其目的，惟其並未
      持之以犯罪，所生危害尚屬有限，且犯後坦承犯行，態度良好等一切情狀，量
      處如主文所示之刑，併諭知易科罰金之折算標準，以示懲儆。又被告戊○○未
      曾受有期徒刑以上刑之宣告，此有台灣高等法院被告全國前案紀錄表、臺灣高
      雄地方法院檢察署刑案資料查註紀錄表附卷可佐，其因一時失慮，致罹刑章，
      事後已坦承犯行，深知悔誤，經本次偵審程序應知所警愓，信無再犯之虞，本
      院認被告戊○○所受之宣告刑以暫不執行為適當，並宣告緩刑二年。扣案之武
      士刀一把為違禁物，應依刑法第三十八條第一項第一款之規定宣告沒收。
貳、無罪部分：
  一、公訴意旨如附件起訴書所載。
  二、按犯罪事實應依證據認定之，無證據不得推定其犯罪事實，刑事訴訟法第一百
      五十四條定有明文。又認定不利於被告之事實，須依積極證據，苟積極證據不
      足為不利於被告事實之認定時，即應為有利於被告之認定，更不必有何有利之
      證據（最高法院三十年上字第八一六號判例參照）。本件公訴人認被告丙○○
      、乙○○、丁○○、甲○○涉有槍砲彈藥刀械管制條例罪嫌，係以其等於警查
      獲時，同坐在被告戊○○所駕駛之自用小客車內，而又自該小客車內查扣得武
      士刀一把為據。惟訊據被告丙○○、乙○○、丁○○、甲○○均堅決否認有違
      反槍砲彈藥刀械管制條例犯行，均辯稱：不知盒子裡裝的是武士刀等語。經查
      ：(一)、被告丙○○、乙○○、丁○○、甲○○均非搭乘被告戊○○之前開小客
      車前往高雄市三民區○○○路豪友撞球場碰面，且其等係在駕車前往旗津遊玩
      途中，始接獲綽號「吃菜仔」的電話，此業經本院隔離訊問後，互核其等所供
      相符，自屬可信，是足認被告五人並非為支援「吃菜仔」，始有群聚之舉。
      (二)、本件武士刀，在被告丙○○、乙○○、丁○○、甲○○上車前，即以黑色
      盒子包裝，放置在前開小客車之後座腳踏板上，此業經被告戊○○供明在卷，
      顯見扣案武士刀，並非為供支援「吃菜仔」之用，且既以盒子包裝，被告丙○○、乙○○、丁○○、甲○○是否知悉該盒子內裝有何物，亦屬可疑。(三)、所
      謂持有，係以在個人實力支配範圍之內始屬之，單純放置在自用小客車內之物
      品，顯難認係坐在其內之乘客所共同持有。是綜上所述，被告丙○○、乙○○
      、丁○○、甲○○並非因支援「吃菜仔」始有群聚之舉，且扣案武士刀原非供
      支援「吃菜仔」之用，復無事證可認其等知悉黑色盒子內所裝為武士刀，本件
      顯乏事證可認被告丙○○、乙○○、丁○○、甲○○有公訴人所指違反槍砲彈
      藥刀械管制條例犯行。此外，復查無其他積極證據足證被告丙○○、乙○○、
      丁○○、甲○○有何違反槍砲彈藥刀械管制條例犯行，不能證明其等犯罪，依
      法應為無罪之諭知。
據上論斷，應依刑事訴訟法第二百九十九條第一項前段、第三百零一條第一項，槍砲
彈藥刀械管制條例第十五條第一款，刑法第十一條前段、第四十一條、第七十四條第
一款、第三十八條第一項第一款，罰金罰鍰提高標準條例第二條，判決如主文。
中      華      民      國    八十九    年      六      月      七      日
                                  臺灣高雄地方法院刑事第一庭
                                      法  官  曾  逸  誠
右正本證明與原本無異。
如不服本判決，應於判決送達後十日內，向本院提出上訴狀。
                                       書記官    許玉城
中    華    民    國      八十九      年      六      月      七      日
附錄本案論罪科刑法條全文：
槍砲彈藥刀械管制條例第十五條：
未經許可攜帶刀械，而有下列情形之一者，處二年以下有期徒刑：
一、於夜間犯之者。
二、於車站、埠頭、航空站、公共場所或公眾得出入之場所犯之者。
三、結夥犯之者。


司法院資訊處製作；財團法人民間司法改革基金會備份。
